臺灣高等法院刑事判決　　　　　　　　　　　　　九十二年度上訴字第四三六六號
　　上　訴　人　臺灣臺北地方法院檢察署檢察官
　　上　訴　人
　　即　被　告　甲○○
　　選任辯護人　楊美玲律師
　　　　　　　　陳曉鳴律師
右列上訴人因被告違反毒品危害防制條例案件，不服臺灣臺北地方法院九十二年度易
字第一五一七號，中華民國九十二年十月二十三日所為之第一審判決（起訴案號：臺
灣臺北地方法院檢察署九十一年度偵字第二二三九四號），提起上訴，本院判決如左
：
    主  文
原判決撤銷。
甲○○幫助施用第二級毒品，處有期徒刑捌月。
扣案之第二級毒品ＭＤＭＡ拾伍顆（總毛重參點貳貳公克）又壹佰陸拾顆（總淨重柒
點參捌公克）沒收銷燬之。
    事  實
一、甲○○綽號「ＭＡＸ」，明知ＭＤＭＡ為毒品危害防制條例第二條第二項第二款
    之為第二級毒品，不得施用。竟基於幫助他人施用第二級毒品ＭＤＭＡ之犯意，
    於民國九十一年九月間某日，代卓志耀向綽號「強森」真實姓名年籍不詳之成年
    卓志耀直接匯款予強森，甲○○向「強森」取貨後交付卓志耀第二級毒品ＭＤＭ
    Ａ藥丸五顆，幫助卓志耀施用。嗣又於同年十一月二日某時，甲○○再以同一方
    式幫助卓志耀訂購十五顆，在台北市遠東大飯店交付卓志耀持有後未及施用，旋
    於同日十二時二十分，在臺北市中山區○○○路○段四十二號前，為警當場查獲
    ，並自卓志耀上扣得ＭＤＭＡ十五顆（總毛重三點二二公克）、甲○○身上扣得
    ＭＤＭＡ一百六十顆（總淨重七點三八公克）。
二、案經臺北市政府警察局中山分局報告臺灣臺北地方法院檢察署檢察官偵查起訴。
    理  由
一、訊據上訴人即被告甲○○固坦承持有毒品乙節，惟矢口否認有何幫助他人施用毒
    品犯行，辯稱：伊未幫卓志耀購買ＭＤＭＡ供其施用云云。經查：
（一）、右揭事實，業經被告於偵查初訊中坦承：「（有無賣ＭＤＭＡ給卓？）是卓
        託我跟『強生』拿的。」、「（幾次？）二次，九十一年九月一次及十一月
        二日一次。卓九月拿五件，昨天拿十五件。」、「（價錢？）一件『強生』
        向我拿二百五十元，但我不經手錢，是卓匯錢給強生。」等語（見偵卷第三
        十五頁反面、第三六頁），核與證人卓志耀於偵查中所證：「（ＭＤＭＡ何
        來？）向朋友買的，因甲○○認識，有人在賣，我才託甲○○買了二次。一
        次是七月、一次是昨天。一顆二百五十元，我打電話給甲○○，張再拿到我
        家樓下給我。」、「九十一年六、七月開始施用ＭＤＭＡ。」等語大致相符
        （見偵卷第六十一頁、第六十二頁）。又參之卓志耀已於警訊中證陳其自九
        十一年五、六月間施用第二級毒品ＭＤＭＡ，且向綽號「ＭＡＸ」之被告甲
        ○○於九十一年九月及十一月二日，以一顆二百五十元之價格，聯絡被告約
        定購買ＭＤＭＡ之數量，由甲○○各交付五顆、十五顆後，再自行匯款買單
        等情（見偵卷第十一頁），是證人卓志耀在警訊及偵查中前後證述一致。雖
        被告提出其任意性及真實性之抗辯，惟其於偵查中既基於自由意志而為陳述
        ，且其與被告素無仇隙，足見證人於偵查中之證言，並無其他顯不可信之情
        況而應屬實在，嗣其雖於原審及本院審理時翻異前詞，惟應係事後迴護被告
        之詞，要無足取。另藥錠十五顆、藥丸一百六十顆，分經臺北市政府警察局
        及內政部警政署刑事警察局鑑驗結果，均呈ＭＤＭＡ陽性反應，有該局九十
        二年五月八日北市鑑毒字第一九二號鑑驗通知書、九十二年四月一日刑鑑字
        第０九二００五三二七七號鑑驗通知書影本各乙份在卷可稽（見偵卷第九四
        頁至九九頁），並有扣案之第二級毒品ＭＤＭＡ十五顆及一百六十顆足資佐
        參。
（二）、另被告於九十一年十一月二日，雖交付第二級毒品ＭＤＭＡ十五顆予卓志耀
        欲幫助其施用，然卓志耀既於施用前為警查獲，而施用毒品不處罰未遂犯，
        依從屬理論，被告幫助施用毒品未遂部分之犯行不罰，附此敘明。
（三）、綜上，被告之偵查初訊自白經前開證據補強，核與事實相符，其事後所辯，
        無非卸責之詞，顯不足採，是本件事證明確，其犯行堪予認定。
二、核被告所為，係犯毒品危害防制條例第十條第二項、刑法第三十條第一項之幫助
    他人施用第二級毒品罪。依刑法第三十條第二項之規定，按正犯之刑減輕之。公
    訴人雖於原審審理時提出補充理由書認被告所犯係毒品危害防制條例第四條第二
    項之販賣第二級毒品罪，容有未洽，然本院認其社會基本事實同一，應變更起訴
    法條。
三、原審據以論罪科刑，固非無見，惟其就扣案之第二級毒品ＭＤＭＡ一百六十顆、
    十五顆，疏未依毒品危害防制條例第十八條第一項前段規定：「查獲之第一、二
    級毒品及專供製造或施用第一、二級毒品之器具，不問屬於犯人與否，均沒收銷
    燬之」，宣告沒收銷燬之，尚有未洽。檢察官上訴指摘原判決不當及被告上訴指
    摘原判決量刑過重，雖均無理由，然原判決既有前開可議，自應由本院予以撤銷
    改判。審酌被告非法幫助他人施用毒品，戕害他人身體，及其犯罪情節等一切情
    狀，處有期徒刑八月，並就扣案第二級毒品ＭＤＭＡ十五顆（總毛重三點二二公
    克）又一百六十顆（總淨重七點三八公克），依法宣告沒收銷燬之。又扣案之分
    裝袋十八只、現金二萬三千三百元及筆記本一本，非刑法第三十八條所列得沒收
    之物，均不宣告沒收，併此敘明。
四、公訴意旨另以：被告甲○○意圖營利，基於概括犯意，自九十一年六月五日起至
    同年十一月二日止，向綽號「強森」真實姓名年籍不詳之成年男子，以每顆一百
    六十五元至一百七十元不等之價格購買第二級毒品ＭＤＭＡ後，再以每顆二百五
    十元之價格，連續販賣予綽號「偉平」、「艾倫」、「愛妮塔」、「威廉」之真
    實姓名年籍不詳之成年人，嗣於九十一年十一月二日十九時二十分，在台北市中
    山區○○○路○段四十二號前，為警當場查獲，並自卓志耀身上扣得ＭＤＭＡ十
    五顆、甲○○身上扣得ＭＤＭＡ一百六十顆、分裝袋十八個、帳冊一本及現金二
    萬三千三百元。因認被告涉有毒品危害防制條例第四條第二項之販賣毒品罪嫌。
    然查：
（一）、１、上開事實，業經被告於原審及本院審理時堅詞否認。另所查扣被告所有
        之筆記本一本，其上固有人名、正字劃記及數字之紀錄，惟訊據被告堅稱係
        伊與友人參加搖頭派對時，各自所需毒品數量之明細，以便販賣者即所謂藥
        頭送貨到場後分發之用，各人係分向藥頭聯繫購買等情；２、且苟如公訴人
        所指筆記本為販賣之帳冊，何以並無被告於同年九月及十一月其販售予卓志
        耀之註記？另公訴人以被告上開記事本中有「匯款」之記載，並有卷附被告
        台新銀行延平分行帳戶存摺帳款詳目（見偵卷第十七頁至二一頁），認被告
        確有販毒得款，但細觀帳簿之匯款紀錄，核無與筆記本內容之日期、金額相
        當或接近之入帳紀錄，記事本中「匯款」旁註明金額，亦非上述各金額之結
        算或加計之總和，帳簿中其中九十一年七月十九日三萬七千二百六十八元為
        被告匯出，並非匯入紀錄，尚無法推論係收取價款所得。況縱有其他金額轉
        入，被告於原審審理時稱係伊私下在外接案所得，且該帳戶同期間有出有入
        ，被告辯稱係工程款之金錢調度，亦不違常情，自不能遽認係其販毒所得。
        ３、又被告原存款已有四十三萬零六十八元，其從事室內設計，亦經證人卓
        志耀於偵查時證稱：「（與甲○○關係）他幫我做室內設計。」等語（見偵
        卷第四八頁），是被告每月所得三萬餘元，又另有私下接案，為其所供認，
        衡其年歲與工作期間、性質，存款自十餘萬元至四十餘萬元間浮動，其帳戶
        內有多筆帳款往來，依經驗法則，要非與其所得顯不相當。而公訴人亦未能
        舉以筆記本中所載之人供本院調查憑參被告有何所指販賣毒品犯行，自不能
        以該筆記妄加臆測；４、此外並無其他積極之證據足資証明其來源係販賣毒
        品所得，自應作有利於被告之認定。至扣案之毒品、分裝袋及現金，充其量
        僅屬被告持有之物，亦不能遽推論係供販毒所用及所得。
（二）、被告係代證人卓志耀向綽號「強森」之人訂購ＭＤＭＡ，由卓志耀自行轉帳
        付款等情，均經二人於偵查中為相同之供述，詳如上陳，其二人應係誤解證
        人委由被告代購行徑為直接向被告購買，是警訊中所為販售之陳詞，皆難為
        被告不利之事實認定。證人即員警曾湧平、李嘉銘，亦未親身聞見被告販售
        毒品之事實，所為查獲情況之證述（見偵卷第六十七頁至第六十八頁），自
        與被告此部份犯行無涉。
（三）、綜上，檢察官並未提出足資証明被告此部份犯行之證據及證明方法，依罪疑
        惟輕原則，被告此部份犯行自屬無法證明，本應為無罪之判決，惟公訴人認
        此部份與前開有罪部分有連續犯裁判上一罪關係，爰不另為無罪之諭知。
（四）、公訴人上訴意旨另略以：(一)、本件被告甲○○於九十一年十一月二日十二時
        二十分許，在台北市中山區○○○路○段四十二號前，為警查獲並扣得第二
        級毒品ＭＤＭＡ一百六十顆、分裝袋十八個、帳冊一本等情，業經被告供承
        不諱，且有前揭毒品、帳冊、分裝袋扣案可稽，而前揭毒品經送鑑驗呈ＭＤ
        ＭＡ反應，亦有台北市政府警察局鑑驗通知書一份附卷可參，合先敘明。(二)
        、觀諸扣案帳冊之記錄，自九十一年六　月五日起至同年七月二十一日止，
        短短一個半月之期間內，共有二十二次有關搖頭丸毒品數量、價格之記載；
        其中六月五日有關搖頭丸毒品數量為一百七十顆、六月九日為九十二顆、六
        月二十九日為六十顆、七月七日為一百零二顆、七月十二日為八十二顆、七
        月二十日為六十九顆，其餘日期之數量則為二、三十顆不等；復經統計該二
        十二次有關搖頭丸毒品數量之記載合計高達一千一百九十四顆，顯見短短期
        間內被告所經手之搖頭丸毒品非但時間密集，而且數量龐大。又前揭帳冊於
        七月十六日並記載「匯三萬七千二百五十元」，核與被告台新銀行延平分行
        帳號0000000號存摺內九十一年七月十九日所轉帳之三萬七千二百六
        十八元之記錄相符（按其中十八元為手續費），此有前揭存摺影本一份附卷
        可稽，是就被告有關毒品帳冊紀錄及其存摺互核以觀，被告確有從事毒品交
        易之犯行甚明。(三)、又自被告前揭存摺存款紀錄以觀，被告於九十一年六月
        間帳戶入款六萬五千四百五十二元、同年八月份入款二十二萬二千六百元、
        同年九月入款二十一萬七千五百元、同年十月入款二十八萬九千六百元；合
        計被告前揭帳戶自九十一年五月二十二日至九十一年十月三十日，短短五個
        月期間，前後入款高達八十九萬五千四百四十五元；惟被告自承伊係從事建
        築及室內設計工作，每月薪資僅約三萬元左右等語，則依被告薪資收入與如
        此高額之入款紀錄，實顯不相當，則被告入款來源足以啟人疑竇？是就前揭
        存摺紀錄與有關毒品數量帳冊之記載互核以觀，復佐以本件扣得毒品數量高
        達一百六十顆，且同時扣得分裝袋及現金等情，被告確有販賣毒品之犯行，
        彰彰明甚。(四)、原審謂被告存摺內縱有其他金額轉入，亦為被告日常金錢調
        度之經過，不能遽認係販毒所得等語；又謂衡酌被告之年歲與工作期間、性
        質，存款自十餘萬至四十餘萬間浮動，多筆帳款往來，要非與其所得顯不相
        當等語，然此部分並未見原審就被告之入款紀錄踐行任何調查程序，亦未見
        原審就被告之工作期間、性質有任何詢問、調查；且被告亦辯稱：前揭入款
        係伊私下在外接案所得等語，亦與原審所認該等入款為被告金錢調度之紀錄
        等語，迥然有異，殊不知原審前揭認定究何所據？則原審所認定之事實顯與
        卷內資料不符，其判決實有不備理由之違誤云云，固非無見，惟不能證明被
        告販賣毒品已如前述，公訴人此部分之上訴亦非有理由，應予敘明。
（五）、準此，公訴人起訴被告涉有販賣第二級毒品行止，容有未合，然本院認社會
        基本事實同一，乃依法諭知變更起訴法條如上，附此敘明。扣案之分裝袋十
        八只、現金二萬三千三百元及筆記本一本，應退由檢察官為適法處置。
據上論斷，應依刑事訴訟法第三百六十九條第一項前段、第三百六十四條、第二百九
十九條第一項前段、第三百條，毒品危害防制條例第十條第一項、第十八條第一項前
段，刑法第十一條前段、第三十條第二項，判決如主文。
本案經檢察官李良忠到庭執行職務。
中      華      民      國    九十三    年      六      月    二十八    日
                              臺灣高等法院刑事第二十一庭
                                  審判長法  官  葉　騰　瑞
                                        法  官  劉　壽　嵩
                                        法  官  江　國　華
右正本證明與原本無異。
檢察官如不服本判決應於收受送達後十日內向本院提出上訴書狀，其未敘述上訴之理
由者並得於提起上訴後十日內向本院補提理由書（均須按他造當事人之人數附繕本）
。
被告關於幫助他人施用第二級毒品罪部份，不得上訴。
                                        書記官　陳　秋　萍
中　　　華　　　民　　　國　　九十三　　年　　　六　　　月　　二十九　　日
附錄本案論罪科刑法條全文
毒品危害防制條例第十條：
施用第一級毒品者，處六月以上五年以下有期徒刑。
施用第二級毒品者，處三年以下有期徒刑。
毒品危害防制條例第十八條第一項前段
查獲之第一、二級毒品及專供製造或施用第一、二級毒品之器具，不問屬於犯人與否
，均沒收銷燬之。
